臺灣士林地方法院刑事判決　　　　　　　 94年度訴字第540號
公　訴　人　臺灣士林地方法院檢察署檢察官
被　　　告　乙○○
指定辯護人　本院公設辯護人姜惠如
上列被告因強盜案件，經檢察官提起公訴（94年度偵字第7463號
），本院判決如下：
    主  文
乙○○意圖為自己不法之所有，以強暴至使不能抗拒，而取他人
之物，處有期徒刑年貳月。
扣案之木板壹塊沒收。
    事  實
一、乙○○為一長期酒精依賴之人，並時因酒精濫用而造成意識
    及行為之障礙。其於民國94年7 月13日凌晨，在臺北縣汐止
    市○○街附近之小公園內，與友人一同飲酒，於飲用蔘茸酒
    4 、5 瓶，已達於精神耗弱之程度後，竟意圖為自己不法之
    所有，於同日上午7 時55分許，在臺北縣汐止市○○街26號
    「萊爾富便利超商」外路邊，拾得他人丟棄之木製板架1 個
    而先占後，隨即進入超商櫃檯，朝店長甲○○頭部重砸3 次
    施以強暴，板架木條因而散裂掉落地面，並至使甲○○頭頂
    挫傷，因疼痛不能抗拒逃出店外，乙○○開始於櫃檯抽屜搜
    刮財物，因甲○○於店外高喊「搶劫」，乙○○一時心慌，
    乃停止搜括，於櫃檯後方貨架上取走二鍋頭高粱酒2 瓶後逃
    離現場。因甲○○自後追呼搶劫，經路人協力圍捕，取回高
    梁酒1 瓶交還甲○○，另一瓶高梁酒則於乙○○逃逸中掉落
    地面毀損。嗣乙○○逃離後因不勝酒力，倒於臺北縣汐止市
    ○○路38號旁椅子上睡覺，於同日上午10時20分許為警循線
    逮獲，扣得乙○○遺留於案發現場之木板1 塊、鴨舌帽1 頂
    。
二、案經臺北縣政府警察局汐止分局報請台灣士林地方法院檢察
    署檢察官偵查起訴。
    理  由
一、訊據被告乙○○對上開事實供認不諱，核與被害人甲○○證
    述之情節及本院勘驗案發時超商內錄影帶之結果，均相符合
    ，並有案發現場圖、被害人之診斷證明書、贓物領據、木製
    板架照片、高梁酒照片各1 件附卷及木板1 塊、鴨舌帽1 頂
    扣案可資佐證。又強盜罪所謂使被害人達於不能抗拒之程度
    云者，係指行為人所使用之方法，在客觀上使被害人處於不
    能抗拒或難於抗拒，致不能保持其對財物或財物上利益之現
    實支配力而言，亦即依行為人當時行為之性質及當時存在之
    具體事實情狀可抑制被害人之抗拒即足當之，至被害人實際
    上有無反抗，與本罪之成立要無影響，亦有最高法院83年度
    台非字第223 號、80年台上字第4075號判決可資參照。查被
    害人對於案發時係因不能抗拒始由被告取去財物一節，業已
    供述甚明，稱：我被打之後，是因為不能抗拒才往外跑，（
    被告）他身高175 ，身材壯碩，我也是想跑出去呼救等語（
    見台灣士林地方法院檢察署94年度偵字第4673號卷第40 頁
    ）。又被害人遭被告以木製板架攻擊頭部多次，板架因而散
    裂，足見被告用力之猛，並造成被害人頭頂挫傷，被害人當
    下必然疼痛甚劇。且被害人係女子，面對身材魁梧又手持板
    架之被告，顯然難於抵抗。是依案發當時之情況，被害人於
    客觀上顯然已達於不能抗拒之程度，而與強盜罪之要件相當
    。綜上，本件事證明確，被告犯行堪以認定，應依法論科。
二、核被告所為，係犯刑法第328 條第1 項之強盜罪。其實施強
    盜行為時對被害人造成之傷害，要屬實施強暴之當然結果，
    且未據被害人提出告訴，不另論以傷害罪。另經本院將被告
    送精神鑑定之結果，被告犯案前為一長期酒精依賴（酒癮）
    之人，並時有酒精濫用（過量喝酒）之情事而造成意識與行
    為之障礙（如路倒街頭及跌倒等），本案雖無其犯案時及犯
    案後酒測值之客觀事證來證明於犯案時確實喝酒，亦無酒測
    值之客觀事證用來推斷被告犯案時之精神狀態受酒精影響之
    程度，然依據被告過去長期酒精依賴及濫用之事實及筆錄記
    載被告犯案時及犯案後伴隨之行為（犯案後又在犯案場所附
    近路倒睡覺），應可推論被告於犯案當時之行為的確受酒精
    影響，故被告於犯案行為時之精神狀態應因飲酒而致精神耗
    弱，有行政院國軍退除役官兵輔導委員會臺北榮民總醫94
    年10月21日北總精字第0940044151號函及精神狀況鑑定書各
    1 件在卷可稽，是被告於行為時因飲酒而致精神耗弱，應依
    刑法第19條第2 項之規定減輕其刑。爰審酌被告以板架對被
    害人施暴強盜財物犯罪手段惡劣，惟強盜所得財物不多、犯
    後坦承犯行態度尚稱良好、併其品行、智識程度、犯罪之動
    機、手段等一切情狀，量處如主文所示之主刑，以資懲儆。
三、扣案之木板1 塊係被告所有供犯罪所用之物，業據其陳明在
    卷，應併依刑法第38條第1 項第2 款之規定沒收之。另鴨舌
    帽1 頂係被告行為時穿戴之物，惟尚非供其犯罪所用，毋庸
    為沒收之諭知，併此指明。
據上論斷，應依刑事訴訟法第299 條第1 項前段、刑法第328 條
第1 項、第19條第2項、第38條第1 項第2 款，判決如主文。
本案經檢察官薛嘉珩到庭執行職務
中　　華　　民　　國　　94　　年　　12　　月　　30　　日
                  刑事第五庭審判長法  官  朱光仁
                                  法  官  蘇嫊娟
                                  法  官  彭洪媛
以上正本證明與原本無異。
如不服本判決，應於判決送達後10日內，向本院提出上訴狀。
                                  書記官  周霙蘭
中　　華　　民　　國　　95　　年　　1 　　月　　4 　　日
附錄本案論罪科刑法條全文：
中華民國刑法第328條第1項
意圖為自己或第三人不法之所有，以強暴、脅迫、藥劑、催眠術
或他法，至使不能抗拒，而取他人之物或使其交付者，為強盜罪
，處5 年以上有期徒刑。
